【裁判字號】    92,簡上,42
【裁判日期】    921209
【裁判案由】    給付委任報酬
【裁判全文】
臺灣花蓮地方法院民事判決  九十二年簡上字第四二號
    上  訴  人  丙○○
    被上訴人    名捷房屋仲介有限公司
    法定代理人  甲○○
    訴訟代理人  乙○○
右當事人間請求給付委任報酬事件，上訴人對於中華民國九十二年五月二十九日本院
花蓮簡易庭九十二年度花簡字第一一三號第一審判決提起上訴，本院判決如左：
    主    文
上訴駁回。
第二審訴訟費用（除減縮部分外）由上訴人負擔。
    事    實
甲、上訴人方面：
壹、聲明：原判決關於不利於上訴人部分廢棄，前開廢棄部分，被上訴人在原審之訴
    駁回。
貳、陳述：除與原審判決所載相同者茲予引用外，另補充：上訴人未與被上訴人有過
    接觸，上訴人購買房屋不應由不相干之被上訴人抽取費用；案外人徐春福與王正
    華簽訂買賣契約，因風水問題無法承購，契約無效，該事與上訴人無關。上訴人
    請風水師重新排格後方承購該屋，與被上訴人有何關連；房屋買賣契約是王正華
    與被上訴人所訂，為何被上訴人可以起訴向上訴人請求。
參、證據：援用原審之立證方法。
乙、被上訴人方面：
壹、聲明：上訴駁回。
貳、陳述：除與原審判決所載相同者茲予引用外，另補充：本件係依兩造於民國九十
    一年十二月十日所簽訂之斡旋金契約書第五條第二項第二款之約定請求。本件經
    被上訴人仲介成功，由上訴人之夫徐春福與賣方簽約，簽約的買賣價格為新台幣
    （下同）五百五十萬元，後來上訴人是因風水不合的理由與賣方解除契約，之後
    與賣方簽約也說是改過風水，可見風水是可以改的。上訴人蓄意規避應該付的仲
    介費用，在委託期限屆滿後一個月內就成交。本件賣方的委託價原為五百八十萬
    元，後來降為五百四十萬元，減縮本件請求為上訴人應給付被上訴人五萬四千元
    。
參、證據：援用原審之立證方法。
    理    由
一、被上訴人於原審起訴主張其於民國九十一年十月間受王正華之委任，代其處理關
    於坐落花蓮縣吉安鄉○○段四三七之六號土地，及其上建號四三九號、門牌號碼
    花蓮縣吉安鄉○○路○段三十一之一號房屋（下稱系爭房地）之出售事宜，委任
    期間至同年十二月二十五日止，約定服務報酬為成交價格之百分之三，如買價談
    到五百五十萬元，應另支付三萬元作為佣金。被上訴人隨即介紹系爭房地予亦委
    任其處理買受事宜之上訴人（委任期間至九十一年十二月十八日止），九十一年
    十二月十二日上訴人以其配偶徐春福名義與王正華、就系爭房地以五百五十萬元
    之價格簽訂買賣契約，同時約定買受人如於九十一年十二月十二日十八時以前，
    因風水問題無法承購，該買賣契約視為無效，嗣上訴人以風水問題表示不欲購買
    。詎上訴人與王正華竟於事後之九十二年一月七日私下就系爭房地以五百四十萬
    元成立買賣關係，並於九十二年一月二十四日辦妥所有權移轉登記，爰依斡旋金
    契約書第五條第二項第二款之約定，請求王正華給付被上訴人十九萬五千元（此
    部分已經確定），上訴人給付被上訴人五萬五千元（嗣於本院減縮請求為五萬四
    千元）之違約金。上訴人對於曾於九十一年十二月十日與被上訴人簽訂斡旋金契
    約書，委託被上訴人仲介購買系爭房地，並於九十一年十二月十二日經被上訴人
    仲介以上訴人之夫徐春福名義與賣方即王正華簽訂不動產買賣契約書，嗣後因風
    水問題致該契約無效，又於九十二年一月（即委託仲介期間期滿後一個月內）以
    五百四十萬元向王正華買受系爭房地，系爭房地遂於九十二年一月二十四日移轉
    登記予上訴人等情均不爭執，惟以：我向王正華購買系爭房地時，被上訴人與王
    正華之委託銷售期限已過，當時因風水師說風水不好，所以沒買，但後來又叫另
    一位風水師看能不能改，所以才買，上訴人購買房屋不應由不相干之被上訴人抽
    取費用等語資為抗辯。
二、兩造不爭執之事實：
  (一)上訴人曾於九十一年十二月十日與被上訴人簽訂斡旋金契約書，委託被上訴人出
    面仲介買受系爭房地，委託期間至同年十二月十八日十八時止，嗣被上訴人仲介
    成立，上訴人於同年十二月十二日以其夫徐春福名義與賣方王正華簽訂不動產買
    賣契約書購買系爭房地，約定價金為五百五十萬元，惟因風水問題致雙方合意解
    除。
  (二)被上訴人所提之斡旋金契約書、不動產買賣契約書為真正（原審卷十、十三至十
    五頁）
  (三)被上訴人所提委託銷售契約書為真正（該契約書之簽約人為王正華，委託被上訴
    人銷售系爭房地，委託價額為五百四十萬元，委託期間自九十一年十二月十日至
    九十一年十二月二十五日止，簽約日為九十一年十二月十日）（原審卷八頁）。
  (四)上訴人於委託被上訴人之期間屆滿後之九十二年一月間私下與王正華就系爭房地
    成立買賣關係，約定價金為五百四十萬元，系爭房地並於九十二年一月二十四日
    移轉登記予上訴人。
三、得心證之理由：本件兩造所爭執之處，應在於被上訴人依兩造簽訂之斡旋金契約
    書第五條第二項第二款約定請求上訴人給付五萬四千元有無理由？經查：依兩造
    均不爭執之斡旋金契約書第五條第二項第二款約定：「違約之處理：買方（即上
    訴人）或其配偶、二親等內之親屬若與名捷房屋（即被上訴人）曾介紹之賣方於
    其專任委託契約期限屆滿後三個月內成交時，買方同意給付名捷房屋依賣方委託
    價１％計算之違約金作為買方違約之賠償」，有斡旋金契約書一份在卷可參（原
    審卷十頁）。本件系爭房地之原所有人王正華曾委託被上訴人出售系爭房地，委
    託價額為五百四十萬元，委託期間自九十一年十二月十日至九十一年十二月二十
    五日止；上訴人另曾委託被上訴人買受系爭房地，委託期間自九十一年十二月十
    日起至九十一年十二月十八日十八時止等情，有兩造均不爭執之委託銷售契約書
    、斡旋金契約書各一份可憑（原審卷八、十頁），而上訴人於前述委託期間屆滿
    後一個月內即九十二年一月間，私自向王正華購買系爭房地，並於九十二年一月
    二十四日辦妥過戶手續登記為系爭房地所有權人，亦有土地及建物登記簿謄本在
    卷可參，並為兩造所不爭，則依據前述約定，上訴人即應給付依賣方王正華之委
    託價１％即五萬四千元（0000000×1%＝54000）予被上訴人作為違約賠償。
四、從而，被上訴人依斡旋金契約第五條第二項第二款約定請求上訴人給付違約金五
    萬四千元，為有理由，應予准許。原審就上開部分，為上訴人敗訴之判決，並命
    被上訴人供擔保為假執行之宣告，核無不合，上訴意旨就此部分指摘原判決不當
    ，求予廢棄改判，為無理由，應駁回上訴。本件事證已臻明確，兩造其餘攻擊防
    禦方法及舉證，無礙勝負判斷，爰不一一論列，併此敘明。
五、據上論結，本件上訴為無理由，依民事訴訟法第四百三十六條之一第三項、第四
    百四十九條第一項、第七十八條，判決如主文。
中      華      民      國    九十二    年      十二    月      九      日
                            臺灣花蓮地方法院民事庭
~B審判長法官  陳心弘
~B法      官  郝燮戈
~B法      官  楊碧惠
右為正本係照原本作成
本件不得上訴。
~B法院書記官  黃智美
中      華      民      國    九十二    年      十二    月      九      日


司法院資訊處製作；財團法人民間司法改革基金會備份。
